【裁判字號】    97,交訴,4
【裁判日期】    971203
【裁判案由】    業務過失致死
【裁判全文】
臺灣彰化地方法院刑事判決               97年度交訴字第4號
公  訴  人  臺灣彰化地方法院檢察署檢察官
被      告  戊○○
            己○○
上列被告等因業務過失致死案件，經檢察官提起公訴（九十六年
度偵字第九０四五、九七三七、一０八００號），本院依簡式審
判程序判決如下：
    主    文
戊○○從事業務之人，因業務上之過失致人於死，處有期徒刑伍
月，如易科罰金，以新臺幣壹仟元折算壹日。緩刑貳年。
己○○從事業務之人，因業務上之過失致人於死，處有期徒刑陸
月，如易科罰金，以新臺幣壹仟元折算壹日。緩刑貳年。
    犯罪事實及理由
一、犯罪事實：
    戊○○係車牌號碼ＱＵ－七五六號營業用大貨車之車主，負
    責車輛之保養、維修，自己亦駕駛該車輛，己○○是以日薪
    新臺幣（下同）一千五百元受僱於戊○○之司機，以駕駛該
    營業用大貨車送貨為其主要業務，均係從事駕駛業務之人。
    嗣己○○於九十六年七月二十三日二十二時許，駕駛該大貨
    車搭載友人乙○○（在駕駛座後方平躺睡覺），並載運重約
    十六噸之水果，自高雄旗山出發沿國道一號高速公路行駛，
    欲送貨至臺北，乃戊○○原應注意行車前該大貨車除依規定
    接受檢驗外，並應依原廠規定時間自行實施保養及檢查，而
    己○○駕駛該大貨車上路前，亦應確實有效檢查該車輪胎是
    否安全；又輪胎係汽車行駛於道路不可欠缺之重要零件，應
    隨時注意輪胎平日及行前之保養、維護及胎紋之深淺，以避
    免車輛因輪胎未保養或冒然出行而引發之危害，戊○○、己○○依當時之天候、路況，並非不能注意，亦無其他不能注
    意之情事，竟疏未注意該大貨車之車輪，久經行駛業已嚴重
    磨損，輪紋胎紋厚度不足，隨時有爆胎損壞且導致車輛無法
    安全行駛，而有危及車內乘客與其他使用道路之不特定民眾
    可能，迨己○○於同日二十三時五十分許，行經國道一號第
    一九六公里處之外側車道時，為超越前車而切入中外車道，
    約一、二分鐘後，該大貨車左前輪輪胎因紋深不足久經磨損
    而爆胎，致己○○無法控制該大貨車之行進方向，車輛因此
    往左側偏移，先直接衝撞高速公路之內側分隔島護欄，並越
    過護欄向左側翻車，車頭復沿內側護欄滑行而撞及南下由丙○○所駕駛之車牌號碼五八七八－ＸＢ號自用小客車，導致
    丙○○受有頭部外傷併腦震盪、腦部挫傷、左上肢撕裂傷、
    身體多處擦傷等傷害，丙○○車上乘客丁○○則受有右鎖骨
    骨折、腹部鈍傷併瘀血、右手撕裂傷、雙下肢挫傷併瘀血之
    傷害，另乙○○因頭顱破裂當場死亡。俟國道高速公路警察
    局據報後派員前往處理，發現該大貨車之輪胎業已爆胎，且
    胎紋幾乎磨平（未足一點六公釐），始知上情。
二、本案證據名稱：
(一)被告戊○○、己○○之自白。
(二)戊○○、己○○於偵查中以證人身分所為之證述。
(三)被害人乙○○之父母甲○○、蕭秀英於警詢、偵查中之指述
    。
(四)被害人丙○○、丁○○於警詢、偵查中之指述。
(五)道路交通事故現場圖。
(六)道路交通事故調查報告表(一)、(二)。
(七)財團法人彰化基督教醫院、秀傳紀念醫院之診斷證明書。
(八)財團法人彰化基督教醫院非病死者司法相驗病歷摘要。
(九)驗斷書、勘驗筆錄、相驗屍體證明書及相驗照片。
(十)臺灣省彰化縣區車輛行車事故鑑定委員會鑑定書。
(十一)調解筆錄。
(十二)照片二十六幀。
三、核被告戊○○、己○○就被害人乙○○死亡部分，均係犯刑
    法第二百七十六條第二項之業務過失致死罪，被告戊○○就
    被害人丙○○、丁○○受傷部分，另犯刑法第二百八十四條
    第二項之業務過失傷害罪（被告己○○涉犯刑法第二百八十
    四條第二項業務過失傷害部分，業據丙○○、丁○○具狀撤
    回告訴）。被告戊○○以一過失行為同時觸犯業務過失致死
    、業務過失傷害罪名，為想像競合犯，應依刑法第五十五條
    從一重之業務過失致死罪處斷。爰審酌被告戊○○、己○○
    之過失程度有別，因其等過失行為造成被害人乙○○死亡及
    丙○○、丁○○受傷之結果，犯罪所生危害非輕，惟念及其
    二人已與被害人乙○○之父母甲○○、蕭秀英和解，被告己○○亦賠償被害人丙○○、丁○○所受之損害，有卷附調解
    筆錄得憑，又被告戊○○、己○○犯後皆坦承犯行，態度尚
    可，兼衡其等生活狀況等一切情狀，爰分別量處如主文所示
    之刑，並均諭知易科罰金之折算標準，以示懲儆。末查被告
    戊○○、己○○前皆未曾受有期徒刑以上刑之宣告，經此偵
    、審程序，當知警惕信無再犯之虞，且已分別與被害人乙○○家屬或被害人丙○○、丁○○達成和解，有刑事撤回告訴
    狀、調解筆錄在卷可按，本院因認所宣告之刑，以暫不執行
    為適當，均併予宣告緩刑二年，用啟自新。
四、按告訴乃論之罪，告訴人於第一審辯論終結前得撤回其告訴
    。又告訴經撤回者，應諭知不受理之判決，並得不經言詞辯
    論為之，刑事訴訟法第二百三十八條第一項、第三百零三條
    第三款、第三百零七條分別定有明文。本件被告己○○因過
    失致被害人丙○○、丁○○受傷部分，經檢察官依刑法第二
    百八十四條第二項之業務過失傷害罪提起公訴，依刑法第二
    百八十七條前段規定，須告訴乃論，惟此部分既經被害人丙○○、丁○○具狀撤回對被告己○○之告訴，有刑事撤回告
    訴狀及調解筆錄存卷足稽，且檢察官認此部分與前開過失致
    死罪部分，有想像競合犯之裁判上一罪之關係，爰不另為不
    受理之諭知，附此敘明。
五、依刑事訴訟法第二百七十三條之一第一項、第二百九十九條
    第一項前段、第三百十條之二、第四百五十四條第一項，刑
    法第二百七十六條第二項、第二百八十四條第二項、第五十
    五條、第四十一條第一項前段、第七十四條第一項第一款，
    ，刑法施行法第一條之一第一項、第二項前段，判決如主文
    。
六、如不服本判決，得自收受送達之日起十日內向本院提出上訴
    狀，上訴於臺灣高等法院臺中分院 (須附繕本)。
本案經檢察官賴志盛到庭執行職務。
中    華    民    國    97    年    12    月    3     日
                  交通法庭  法  官  周  莉  菁
以上正本證明與原本無異。
如不服本判決應於收受送達後10日內向本院提出上訴書狀，並應
敘述具體理由；其未敘述上訴理由者，應於上訴期間屆滿後20日
內向本院補提理由書 (均須按他造當事人之人數附繕本)「切勿
逕送上級法院」。
告訴人或被害人對於判決如有不服具備理由請求檢察官上訴者，
其上訴期間之計算係以檢察官收受判決正本之日期為準。
中    華    民    國    97    年    12    月    9     日
                            書記官  卓  俊  杰
附錄本判決論罪科刑法條：
刑法第276條第2項：
從事業務之人，因業務上之過失犯前項之罪者，處五年以下有期
徒刑或拘役，得併科三千元以下罰金。
刑法第284條第2項：
從事業務之人，因業務上之過失傷害人者，處一年以下有期徒刑
、拘役或一千元以下罰金。致重傷者，處三年以下有期徒刑、拘
役或二千元以下罰金。


司法院資訊處製作；財團法人民間司法改革基金會備份。
